【裁判字號】    99,易,233
【裁判日期】    990409
【裁判案由】    家暴傷害等
【裁判全文】
臺灣板橋地方法院刑事判決               99年度易字第233號
公  訴  人  臺灣板橋地方法院檢察署檢察官
被      告  丙○○○
選任辯護人  李進成律師
上列被告因家庭暴力之傷害等案件，經檢察官提起公訴（98年度
偵緝字第2066號），本院判決如下：
    主  文
丙○○○犯傷害罪，處拘役貳拾日，如易科罰金，以新臺幣壹仟
元折算壹日；又犯恐嚇危害安全罪，處拘役拾日，如易科罰金，
以新臺幣壹仟元折算壹日；又犯傷害罪，處拘役拾日，如易科罰
金，以新臺幣壹仟元折算壹日；又犯恐嚇危害安全罪，處拘役拾
日，如易科罰金，以新臺幣壹仟元折算壹日；又犯傷害罪，處拘
役拾日，如易科罰金，以新臺幣壹仟元折算壹日。應執行拘役伍
拾日，如易科罰金，以新臺幣壹仟元折算壹日。
    事  實
一、丙○○○係乙○○之配偶，二人於民國92年6 月3 日結婚，
    婚後曾同住於臺北縣樹林市○○街155 巷43弄11號7 樓之3
    ；甲○○係乙○○之父親即丙○○○之直系姻親；丁○○則
    係乙○○胞弟之配偶，與丙○○○係二親等之旁系姻親，是
    丙○○○與乙○○、甲○○、丁○○依序有家庭暴力防治法
    第3 條第1 款、第3 款、第4 款所定之家庭成員關係。丙○○○因與乙○○及夫家成員間屢生爭執，情感不睦，而有下
    列行為：
  (一)於97年9 月20日晚上9 時50分許，丙○○○因故與甲○○在
    上址住處發生爭執，雙方於吵架之際，丙○○○情緒極為激
    動，丁○○見狀上前居中勸架時，丙○○○在該置放有玻璃
    拉門之書櫃且站立有多人在內之書房狹小空間中，預見若突
    然使力推開丁○○，足以使丁○○碰撞成傷或撞裂書櫃玻璃
    傷及在場之人，復信縱使丁○○及身旁之人因此受有傷害，
    亦與其肢體作為之本意無違，竟基於傷害之不確定故意，徒
    手用力將丁○○推開，使丁○○向後頓退，適撞擊身後書櫃
    之玻璃拉門，玻璃不堪撞擊力道瞬間碎裂著地發出巨響，致
    玻璃碎片飛濺割傷丁○○與一旁之甲○○，丁○○因而受有
    右手肘撕裂傷（長約1 公分）、左足淺部裂傷（約1 公分）
    之傷害，甲○○亦受有臉部多處開放性傷口之傷害。
  (二)於97年10月14日晚上9 時許，丙○○○因其子患有鼻病應予
    就醫之事，與乙○○生有口角，竟基於恐嚇之犯意，向乙○○恫稱「我要用那個刀子殺死你ㄟ」，以此加害生命之事恐
    嚇乙○○，使乙○○因此心生畏懼，致生危害於安全。
  (三)於97年11月14日晚上9 時20分許，丙○○○因乙○○質問其
    外遇之事，二人發生激烈爭吵，竟基於傷害、恐嚇之犯意，
    徒手毆打乙○○之左臉頰，致乙○○受有左側臉部挫傷合併
    紅腫（約3 ×3 公分）之傷害，更以「我就殺死你」、「我
    拿刀子我讓你後悔」等語向乙○○恫嚇，以此加害生命之事
    恐嚇乙○○，使乙○○因此心生畏懼，致生危害於安全。
  (四)於97年12月18日上午7 時40分許，丙○○○與乙○○為了吹
    風機之使用又生爭執，竟基於傷害之犯意，徒手毆打乙○○
    之臉部，致乙○○受有鼻部挫傷併瘀腫傷之傷害。
二、案經丁○○、甲○○、乙○○訴請臺灣板橋地方法院檢察署
    檢察官偵查起訴。
    理  由
一、訊據被告丙○○○固坦承於上揭時間其都在乙○○之住處，
    其與乙○○、甲○○、丁○○分別有前述之家庭成員關係之
    事實，惟矢口否認有何傷害、恐嚇等犯行，辯稱：伊沒有毆
    打乙○○、甲○○、丁○○他們，證據都是假的，他們怎麼
    受傷的伊不知道云云。然查：
  (一)被告與告訴人乙○○是於92年6 月3 日結婚，於92年6 月18
    日辦理結婚登記，告訴人乙○○係告訴人甲○○之子，此有
    戶籍謄本在卷可稽（見98年度他字第938 號第23頁）。
  (二)證人即告訴人丁○○於審理時結證稱：伊與被告二人是妯娌
    關係，於97年9 月20日晚上9 時50分許，伊公公甲○○與被
    告在住處7 樓房間門口爭吵，伊與婆婆試圖勸架，伊站在公
    公與被告之間，被告在該處一直示意要伊公公抓其臉部，並
    說「來呀，快來打我的臉，我的臉讓你打」，講了好幾次，
    當時伊有提醒公公小心，被告是故意的，吵架過程中，被告
    就走到書房，伊有勸被告，但被告在吵架時很容易激動，就
    很用力地推伊一把，伊的手肘和背部就撞到身後的書櫃，因
    為書櫃的玻璃往下掉，突然有很大的爆破聲音，大家都傻住
    了，玻璃的碎裂聲靜止時，被告是走到客廳，還沒有離開，
    當時伊才發現自己被1 片三角形的玻璃刺傷；伊公公有重聽
    ，有時講話會比較大聲，但是並沒有罵人，只是質問被告為
    何說遭到公公毆打，後來就抱怨伊婆婆受傷後，被告為何不
    做家事、不顧小孩之類的話，抓臉時大家就沒有說話了；被
    告在推伊之前，並未與伊有肢體接觸，伊與家人也都沒有抓
    被告，事發當時伊公公站在伊旁邊，有點蹲下來而間接受傷
    ；後來玻璃破碎的時候，伊自己受傷，公公也有因此受傷，
    伊公公說其臉上有玻璃，叫伊幫其取出等語（見本院99年3
    月23日審判筆錄第4 至6 、8 、10頁）；證人乙○○於審理
    時亦結證稱：97年9 月20日晚上9 時50分許，伊父親與被告
    二人吵起來，原本在客廳吵，後來他們就到伊書房裡面，伊
    心情不太好，沒有跟他們進去，後來伊聽到玻璃破掉的聲音
    有進去看，看到玻璃破掉，伊父親有受傷流血，伊弟妹也有
    受傷等語（見本院99年3 月23日審判筆錄第13頁），並有現
    場及丁○○、甲○○受傷之照片10幀附卷足憑（見98年度他
    字第93 8號偵查卷宗第24、27、28、30、31頁），又丁○○
    確於97年9 月20日至新泰綜合醫院急診求治，經醫師診斷認
    其受有右手肘撕裂傷（長約1 公分）、左足淺部裂傷（約1
    公分）之傷害，已行傷口縫合術；甲○○亦於97年9 月20日
    至同院急診檢查及傷口處置，經診斷係受有臉部多處開放性
    傷口之傷害，分別有新泰綜合醫院97年11月25日、97年9 月
    22日出具之診斷證明書各1 件及丁○○之傷勢照片1 幀附卷
    可佐（見98年度他字第938 號偵查卷宗第25、26、29頁；按
    被毆傷而尋求醫師診斷治療，對醫師而言，仍屬其醫療業務
    行為之一部分，仍應依醫師法第12條第1 項之規定製作病歷
    ，則該病歷仍屬業務上所製作之紀錄文書，與通常之醫療行
    為所製作之病歷無殊，自屬刑事訴訟法第159 條之4 第2 款
    所稱從事業務之人於業務上所須製作之紀錄文書，而診斷證
    明書係依病歷所轉錄之證明文書，自仍屬本條項之證明文書
    ，有證據能力，最高法院97年度臺上字第666 號判決意旨可
    參），是告訴人丁○○、甲○○確於上揭時、地有受傷情事
    無訛。再衡諸被告於與人激烈爭吵之際，在其熟悉之住處，
    明知有玻璃拉門之書櫃置放於該狹小空間，倘自己突然用力
    推開旁人，足以碰撞玻璃造成傷害，竟仍執意而為，終致遭
    其向後推移之丁○○撞碎書櫃之玻璃後割傷告訴人丁○○、
    甲○○而受有上開傷害，與其本意並不相違，被告具有傷害
    之不確定故意實已至明，而告訴人丁○○、甲○○之傷勢與
    被告之作為間既有相當因果關係，被告顯已難辭傷害罪責甚
    明。
  (三)證人即告訴人乙○○於審理時結證稱：於97年10月14日晚上
    9 時許，因為小孩鼻竇炎，要帶去林口長庚醫院看病，伊因
    為有會議要開，就請被告帶去，但是被告覺得是在欺侮她，
    她很生氣，說要用刀子殺死伊，別看她瘦瘦小小的，她什麼
    都敢，伊因為有在報紙、電視上看到越南女子殺夫的事情，
    有時候會恐懼，會擔心自身的安全，因為被告交友複雜，伊
    雖然身材壯碩，但會擔心被告在伊睡覺的時候對伊有不利的
    行為；於97年11月14日晚上9 時20分許，伊與被告為了外遇
    的事情爭吵，因為她的行為持續好幾年，伊無法忍受，經伊
    規勸，被告的態度越來越激烈，原先是爭吵，後來變成打伊
    ，被告就是打伊、恐嚇伊，被告打伊的左臉頰，伊有受傷也
    有去醫院驗傷，被告並恐嚇類似要殺伊，什麼都敢做之類的
    話，聽到這些話伊會擔心晚上睡覺時被她殺了，會擔心她找
    朋友來，在哪裡對伊不利，所以伊有申請保護令；於97年12
    月18日上午7 時40分許，伊與被告為了吹風機使用的問題，
    被告很生氣，向伊吐口水，並毆打伊，也造成伊受傷，伊後
    來有報警，但被告在警察到場前就跑出家門，這天伊有去驗
    傷等語（見本院99年3 月23日審判筆錄第14至16頁），又乙○○確於97年11月14日至位於臺北縣樹林市之仁愛醫院急診
    治療，經醫師診斷左側臉部挫傷併紅腫（約3 ×3 公分），
    嗣於97年12月18日又至同院急診，經醫師診斷鼻部挫傷合併
    瘀腫傷，有仁愛醫院97年11月14日、97年12月18日出具之診
    斷證明書各1 件附卷可證（見98年度他字第938 號偵查卷宗
    第54、58頁；按被毆傷而尋求醫師診斷治療，對醫師而言，
    仍屬其醫療業務行為之一部分，仍應依醫師法第12條第1 項
    之規定製作病歷，則該病歷仍屬業務上所製作之紀錄文書，
    與通常之醫療行為所製作之病歷無殊，自屬刑事訴訟法第15
    9 條之4 第2 款所稱從事業務之人於業務上所須製作之紀錄
    文書，而診斷證明書係依病歷所轉錄之證明文書，自仍屬本
    條項之證明文書，有證據能力，最高法院97年度臺上字第66
    6 號判決意旨可參），是告訴人乙○○確於上揭時、地有受
    傷情事無訛。再者，被告於偵查中即供稱：「（檢察官問：
    勘驗錄音光碟告證7 之1 【06：49】之部分，錄音中說『我
    跟你講我要拿那個刀子殺死人喔』，是不是你所說？）是，
    那時候他（乙○○）故意把我的房間鎖起來，讓我不能出去
    上班，故意激怒我，讓我說氣話再錄音」、「（檢察官問：
    勘驗錄音光碟告證8 【09：36、11：23】之部分，錄音中說
    『我就殺死你』、『我拿刀子我讓你全後悔』，是不是你所
    說？）是，夫妻吵架，他故意激怒我，讓我說氣話再錄音」
    、「（檢察官問：勘驗錄音光碟告證14第3 段、第4 段、第
    5 段全部，錄音中說『我就一直打他』、『他站在旁邊不敢
    打我』、『我知道他不敢打我』、『他乖乖站著給我打』，
    是不是你所說？）是我講的，但我沒有打他」等語（見98年
    度偵緝字第2066號偵查卷宗第61、62頁），復核與證人前開
    證述遭到被告傷害、恐嚇之情節相符，是被告確有傷害、恐
    嚇之犯行，至為灼然。其中被告雖於訊問末了辯稱「但我沒
    有打他」云云，但依此供述內容尚有「我就一直打他」、「
    他乖乖站著給我打」等語整體衡酌，被告空口否認毆打乙○○，已難採信，告訴人乙○○之傷勢與被告之作為間既有相
    當因果關係，顯已該當故意傷害罪責。
  (四)至於被告另以其涉犯傷害罪嫌部分，至多只是正當防衛，關
    於涉嫌恐嚇部分，只是爭吵中吵架的言語云云置辯，然此部
    分除未見被告有何舉證釋明外，本院細閱全案卷證亦無查知
    被告受有如何不法之侵害而有自我防衛之情事，甚至依上項
    被告之供述中更有「他站在旁邊不敢打我」、「我知道他不
    敢打我」、「他乖乖站著給我打」等語，益徵其所辯顯不足
    採。此外，爭吵中固無好話，但被告以「我跟你講我要拿那
    個刀子殺死人喔」、「我就殺死你」、「我拿刀子我讓你全
    後悔」等言語告知他人，已足使一般人對自身將遭受生命之
    惡害而致心生畏懼無疑，顯已與刑法上恐嚇罪之構成要件該
    當。又被告辯稱告訴人丁○○曾任護士，容易拿取驗傷單，
    驗傷單都是假的云云，更是純屬臆測，毫無所據，均不足為
    有利被告之事實認定。
  (五)綜上所述，足認被告上開所辯各節，顯係圖卸飾詞，殊無可
    採，罪證明確，犯行洵堪認定。
二、核被告於犯罪事實一之(一)所為，係犯刑法第277 條第1 項之
    傷害罪；其於犯罪事實一之(二)所為，係犯刑法第305 條之恐
    嚇危害安全罪；其於犯罪事實一之(三)所為，則係犯刑法第27
    7 條第1 項之傷害罪及同法第305 條之恐嚇危害安全罪；其
    於犯罪事實一之(四)所為，則係犯刑法第277 條第1 項之傷害
    罪。被告與被害人乙○○係配偶關係，被害人甲○○係被害
    人乙○○之父親即被告之直系姻親，被害人丁○○則係被害
    人乙○○胞弟之配偶，與被告係二親等之旁系姻親，是被告
    與被害人乙○○、甲○○、丁○○間分別係家庭暴力防治法
    第3 條第1 款、第3 款、第4 款所定之家庭成員關係，被告
    對於被害人上開所為犯罪行為，亦屬家庭暴力防治法第2 條
    第2 款所規定之家庭暴力罪。被告於犯罪事實一之(一)所載傷
    害甲○○、丁○○之行為，其以一行為而觸犯二個傷害罪，
    為想像競合犯，依刑法第55條規定，從一情節較重之傷害罪
    處斷。又被告所犯三個傷害罪、二個恐嚇危害安全罪間，犯
    意各別，行為互殊，應予分論併罰。爰審酌被告遇事不思理
    性處理，魯莽爭執，手段激烈，罔顧情份遽以暴力相加，對
    被害人等之法益侵害非微，且迄未能與被害人達成和解以取
    得諒解，兼衡其係越南籍人士隻身遠嫁來臺，語言表達與文
    化適應上未如本國人熟諳，本件又係起因於婚姻及與夫家成
    員相處之問題，暨其於犯罪後之態度等一切情狀，分別量處
    如主文所示之刑，並諭知易科罰金之折算標準，併依刑法第
    51條第6 款規定定其應執行之刑，以資懲儆。
三、公訴人固於本院行準備程序時更正並補充：於97年9 月20日
    晚上9 時50分許，被告與告訴人甲○○發生爭執時，被告竟
    用雙手指甲抓傷甲○○臉部成傷，因認被告此部分亦涉犯刑
    法第277 條第1 項之傷害罪嫌等語。然查此部分於偵查中檢
    察官雖曾訊之告訴人甲○○、丁○○，但甲○○、丁○○均
    未就被告究有如何作為舉措致甲○○受有如何之傷害詳予陳
    述，二人僅係以告訴人身分循檢察官之訊問後均應答「有」
    、「對」等語，於訊問後再為證人具結（見98年度他字第93
    8 號偵查筆錄第66頁），而被告對此部分之指訴自始即予爭
    執、堅詞否認，此部分自屬有疑；況且證人丁○○於本院審
    理時雖結證稱：伊公公的臉部的傷有因被告指甲抓傷的，還
    有玻璃間接砸傷的，從卷附的照片看的出來，有紅紅的，有
    一點流血，而臉部遭被告抓傷與玻璃砸傷間，約相距1 、2
    分鐘而已，被告叫伊公公來抓其臉部時伊有在場，被告的指
    甲很長，用指甲抓傷伊公公的臉，後來玻璃破碎的時候，伊
    自己受傷，公公也有因此受傷，伊公公說其臉上有玻璃，叫
    伊幫其取出云云（見本院99年3 月23日審判筆錄第8 至10頁
    ），但徵諸前述卷附之甲○○之診斷證明書及傷勢照片所示
    ，並無從證實確有因被告指甲抓傷所致之傷害，倘無其他積
    極證據相佐，尚難徒以此等容有瑕疵之指述，逕為不利被告
    之事實認定，此部分不能證明被告犯罪，原應為無罪之諭知
    ，但公訴人認此部分與前開犯罪事實一之(一)判決有罪部分應
    為一罪評價而為補充，爰不另為無罪之諭知，末此敘明。
據上論斷，應依刑事訴訟法第299 條第1 項前段，刑法第277 條
第1 項、第305 條、第55條、第41條第1 項前段、第51條第6 款
，刑法施行法第1 條之1 ，判決如主文。
本案經檢察官陳豐年到庭執行職務
中    華    民    國    99    年    4     月    9     日
                  刑事第十一庭    法  官  張江澤
以上正本證明與原本無異
如不服本判決應於送達後10日內向本院提出上訴狀
                                  書記官  梁宜庭
中    華    民    國    99    年    4     月    9     日
附錄本案論罪科刑法條全文：
刑法第277條
傷害人之身體或健康者，處三年以下有期徒刑、拘役或一千元以
下罰金。
犯前項之罪因而致人於死者，處無期徒刑或七年以上有期徒刑；
致重傷者，處三年以上十年以下有期徒刑。
刑法第305條
以加害生命、身體、自由、名譽、財產之事，恐嚇他人致生危害
於安全者，處二年以下有期徒刑、拘役或三百元以下罰金。

司法院資訊處製作；財團法人民間司法改革基金會備份。
